【裁判字號】    94,聲,2723
【裁判日期】    950410
【裁判案由】    發還擔保金
【裁判全文】
臺灣板橋地方法院民事裁定              94年度聲字第2723號
聲  請  人
即  債權人    日盛國際商業銀行股份有限公司
法定代理人    丁○○
代  理  人    丙○○
相  對  人
即  債務人    世展企業股份有限公司
兼上 一 人
法定代理人    甲○○
相  對  人    乙○○
上列當事人間聲請發還擔保金事件，本院裁定如下：
    主      文
聲請駁回。
聲請程序費用由聲請人負擔。
    理      由
一、本件聲請意旨略以：聲請人與相對人間假扣押事件，聲請人
    前依本院92年度裁全字第4386號民事裁定，於提供面額合計
    新台幣（下同）700,000 元之中央政府重大交通建設公債86
    年度甲類第9 期債票為提存物，並以本院92年度存字第2315
    號提存事件提存後，聲請就相對人之財產予以假扣押在案。
    茲因聲請人已於訴訟終結後定20日以上之期間催告相對人行
    使權利而未行使，為此爰依民事訴訟法第104 條第1 項之規
    定，聲請發還前開提存物等語；並提出本院92年度存字第23
    15號提存書影本、94年度全聲字第191 號民事裁定暨確定證
    明書、板院通民誠94年度聲字第2049號函（均正本）各1 件
    為證。
二、按應供擔保之原因消滅；或供擔保人證明受擔保利益人同意
    返還；或訴訟終結後，供擔保人證明已定20日以上之期間，
    催告受擔保利益人行使權利而未行使或法院依供擔保人之聲
    請，通知受擔保利益人於一定期間內行使權利並向法院為行
    使權利之證明而未證明者，法院應依供擔保人之聲請，以裁
    定命返還其提存物或保證書，民事訴訟法第104條第1項定有
    明文；且上開規定依同法第106 條規定，於其他依法令供訴
    訟上之擔保者，亦準用之。又其中因釋明假扣押之原因而供
    之擔保，係擔保債務人因假扣押所應受之損害，故必待無損
    害發生，或債權人本案勝訴確定，或就所生之損害已經賠償
    時，始得謂供擔保之原因消滅，最高法院53年台抗字第279
    號判例意旨可資參照。另所謂訴訟終結，在因假扣押或假處
    分所供擔保之場合，因該擔保係為保障受擔保利益人因該假
    扣押或假處分所受損害而設，倘執行法院已依假扣押或假處
    分裁定為假扣押或假處分之執行，則在供擔保人撤回假扣押
    或假處分之執行前，受擔保利益人所受損害仍可能繼續發生
    ，損害額既尚未確定，自難強令其行使權利，必待供擔保人
    已撤回假扣押或假處分之執行，始得謂為訴訟終結，最高法
    院87年度台抗字第234 號裁定意旨可資參照。
三、經查：本件聲請人以相對人積欠其借款債務未清償為由，向
    本院聲請假扣押，經本院於民國92年7月4日以92年度裁全字
    第4386號裁定准聲請人提供擔保後，於相對人之財產在2,00
    0,000 元之範圍內得假扣押，嗣聲請人基於同一原因事實另
    向臺灣臺北地方法院提起訴訟，經該院以93年度訴字第1609
    號判決聲請人勝訴確定等情，業據本院調取上開卷宗核閱屬
    實，並有前開民事判決暨確定證明書影本各1 件在卷為證，
    惟上開訴訟聲請人僅就1,603,262 元之債權提起訴訟，且已
    獲全部勝訴確定，固應認聲請人上開假扣押所欲保全之債權
    ，於1,603,262 元之部分範圍內，其應供擔保之原因業已消
    滅；然上開假扣押所欲保全之債權，就未經起訴之部分，因
    未經法院為實體之判斷，故聲請人仍應於撤回假扣押執行程
    序後，定期催告相對人行使權利而未行使時，始符民事訴訟
    法第104 條第1 項第3 款之要件。茲查本件聲請人雖主張其
    已於94年11月2 日以板院通民誠94年度聲字第2049號函通知
    相對人行使權利，此亦據本院調取上開卷宗查明無誤，惟聲
    請人係遲於95年3 月27日方向本院執行處聲請撤回本院92年
    度民執全洪字第2172號假扣押執行程序乙節，並有本院板院
    輔92執全洪字第2172號函1 紙附卷可憑，按於聲請人撤回假
    扣押執行程序前，該假扣押程序之受擔保利益人即相對人因
    該假扣押執行程序可能受之損害，既尚未確定，自難強求其
    須行使權利，故聲請人應於撤回假扣押執行程序後再次定期
    催告相對人行使權利，始為適法。本件聲請人既係於撤回假
    扣押執行程序前聲請本院發函通知相對人行使權利，揆諸前
    揭說明，顯與民事訴訟法第106 條準用同法第104 條第1 項
    第3 款之要件不符。綜上所述，本件聲請人之聲請於法尚有
    未合，不能准許。
四、爰依民事訴訟法第95條、第78條，裁定如主文。
中    華    民    國    95    年    4     月    10    日
                  民事第一庭法  官  黃若美
以上正本證明與原本無異。
如不服本裁定應於送達後10日內向本院提出抗告狀，並應繳納抗
告裁判費新台幣1,000 元整。
中    華    民    國    95    年    4     月    10    日
                            書記官  傅明華


司法院資訊處製作；財團法人民間司法改革基金會備份。
